【裁判字號】    96,易,624
【裁判日期】    970818
【裁判案由】    竊盜
【裁判全文】
臺灣臺南地方法院刑事判決               96年度易字第624號
公  訴  人  臺灣臺南地方法院檢察署檢察官
被      告  甲○○
            庚○○
                    (另案於臺灣臺南監獄臺南分監寄押中)
            辛○○
            癸○○
            丑○○
            己○○
            乙○○
            壬○○
上二人共同  郭俊廷律師
選任辯護人
上列被告等因竊盜案件，經檢察官提起公訴（九十五年度偵字第
一二一一九號、第一二八０一號），本院判決如下：
    主  文
甲○○、庚○○、辛○○、癸○○、丑○○、己○○、乙○○、
壬○○均無罪。
    理  由
一、本件公訴意旨略以：(一)被告甲○○明知其於民國（下同）九
    十五年七月十八日，向告訴人戊○○所承租之位於臺南市○○區○○段地號五七三、五七四、五七五、五七六、五七七
    號之土地（下簡稱系爭土地，詳如附表所示），雙方約定上
    開土地係僅供其作為經營魚塭使用，戊○○並未同意其出售
    系爭土地之土方，詎其竟與被告庚○○、寅○○（通緝中，
    另行審結）、辛○○共同基於意圖為自己不法所有之犯意聯
    絡，自九十五年七月二十五日起，由甲○○委由庚○○僱請
    寅○○、辛○○駕駛挖土機，接續在上開地號五七四、五七
    五號土地上，共同挖掘及載運約二千多立方公尺之砂土，並
    載運至不詳地點販賣以牟利。嗣經警於九十五年八月一日下
    午五時三十分許，在上開地點當場查獲，並扣得砂石車載運
    統計表四張、磚塊進貨單三張、砂石出貨單一百零五張、土
    地租賃契約書影本一張及挖土機二臺（分別係KOMATSU牌PC3
    00型及KOBELCO牌200型）。(二)詎被告甲○○於為警查獲後，
    猶不知悔悟，復另行起意，與被告癸○○、丑○○、己○○
    、乙○○、壬○○共同基於意圖為自己不法所有之犯意聯絡
    ，自九十五年八月七日起，由被告甲○○委由被告癸○○僱
    請被告丑○○、己○○、乙○○、壬○○等人，由被告癸○○、丑○○駕駛挖土機，己○○、乙○○、壬○○則在現場
    收取砂石車載運土方之單據，接續在上開臺南市○○區○○
    段地號五七三、五七四、五七五、五七六、五七七號土地上
    ，共同挖掘及載運約一千多立方公尺之砂土，並載運至不詳
    地點販賣以牟利。嗣經警於九十五年八月十七日下午三時三
    十分許，在上開地點當場查獲，並扣得砂石車載運砂土出貨
    單二百零一張及挖土機二臺（分別係VOVLO牌300型及小松牌
    PC300－5型）。因而，認被告甲○○、庚○○、寅○○、辛○○、癸○○、丑○○、乙○○、己○○、壬○○均係犯刑
    法第三百二十一條第一項第四款之結夥三人竊盜罪云云。
二、按刑事訴訟法第一百五十九條之五被告以外之人於審判外之
    陳述，雖不符前四條之規定，而經當事人於審判程序同意作
    為證據，法院審酌該言詞陳述或書面陳述作成時之情況，認
    為適當者，亦得為證據。當事人、代理人或辯護人於法院調
    查證據時，知有第一百五十九條第一項不得為證據之情形，
    而未於言詞辯論終結前聲明異議者，視為有前項之同意，刑
    事訴訟法第一百五十九條之五定有明文。次按刑事審判上之
    共同被告，係為訴訟經濟等原因，由檢察官或自訴人合併或
    追加起訴，或由法院合併審判所形成，其間各別被告及犯罪
    事實仍獨立存在。故共同被告對於其他共同被告之案件而言
    ，為被告以外之第三人，本質上屬於證人（最高法院九十四
    年度臺上字第五九四一號判決要旨參照）。查依公訴人主張
    被告甲○○與被告庚○○、寅○○、辛○○間之於犯罪事實
    (一)具有共同正犯之關係，被告甲○○與被告癸○○、丑○○
    、己○○、乙○○、壬○○之於犯罪事實(二)具有共同正犯之
    關係，依前開說明，對於本件被告自身以外之人於警偵訊所
    為之證述，均屬證人於審判外所為之證述，然被告甲○○、
    庚○○、辛○○、癸○○、丑○○、乙○○、己○○、壬○○於九十六年十月一日準備程序對於自身以外之被告於警偵
    訊所為證述之證據能力，以及證人即告訴人戊○○、證人丁○○、姜榮鴻、陳杉成、黃文生、黃水利、謝坤宏於警詢所
    為之證述之證據能力均不爭執，並同意作為證據，而本院審
    酌前開證人於警偵訊中所為之證述，均係其等共同親身經歷
    之事，應無攀誣構陷自身以外被告之可能，另依卷內資料審
    酌該警偵訊筆錄作成時之情況，亦認為並未有何違背法律或
    其他相關規定之情事，而應認為適當，是以，依前開法條規
    定，認前開證人即共同被告於警偵訊所為之證述有證據能力
    。
三、次按犯罪事實應依證據認定之，無證據不得認定其犯罪事實
    ；不能證明被告犯罪者，應諭知無罪之判決，刑事訴訟法第
    一百五十四條第二項、第三百零一條第一項分別定有明文。
    又按刑事訴訟法第一百六十一條第一項規定檢察官就被告犯
    罪事實，應負舉證責任，並指出證明之方法。對於其所訴之
    被告犯罪事實，應負提出證據及說服之實質舉證責任，倘所
    提出之證據，不足為被告有罪之積極證明，或其闡明之證明
    方法，無從說服法官以形成被告有罪之心證，基於無罪推定
    之原則，自應為被告無罪判決之諭知。而所謂認定犯罪事實
    之證據，係指足以認定被告確有犯罪行為之積極證據而言，
    如未發現相當證據，或證據不足以證明，自不能以推測或擬
    制之方法，以為裁判基礎。再者，刑事訴訟上證明之資料，
    無論其為直接證據或間接證據，均須達於通常一般人均不致
    於有所懷疑，而得確信其為真實之程度，始得據為有罪之認
    定，若其關於被告是否犯罪之證明未能達此程度，而有合理
    性懷疑之存在，致使無從形成有罪之確信，根據「罪證有疑
    ，利於被告」之證據法則，即不得遽為不利被告之認定，其
    以情況證據（即間接證據）斷罪時，尤須基於該證據在直接
    關係上所可證明之他項情況事實，本乎推理作用足以確證被
    告有罪，方為合法，不得徒憑主觀上之推想，將一般經驗上
    有利被告之其他合理情況逕予排除，合先敘明。
四、公訴人認被告甲○○、庚○○、辛○○、癸○○、丑○○、
    乙○○、己○○、壬○○涉犯本件結夥三人以上加重竊盜罪
    嫌，無非以告訴人戊○○之指訴，被告甲○○坦承有委託被
    告庚○○、癸○○進行整地，被告辛○○、癸○○、丑○○
    坦承有在系爭土地上挖掘土方，被告己○○有在現場潑水，
    證人丁○○、姜榮鴻、陳杉成、黃文生、黃水利、黃致貴、
    謝坤宏之證述以及扣案之砂石出貨單、挖土機等物品、現場
    照片為其主要論據。然訊之被告甲○○固坦承有聘僱被告庚○○整地而挖掘系爭土地之土方，惟否認有何竊盜犯行，辯
    稱其承租系爭土地係為經營海釣場而進行整地工程，業經告
    訴人戊○○同意，其餘被告均非其聘僱者等語；被告庚○○
    亦坦承在系爭土地上挖掘土方整地，惟否認有何竊盜犯行，
    辯稱其係受被告甲○○之委託進行整地，並雇用工人辛○○
    到場協助等語；被告辛○○固坦承有在系爭土地上挖掘土方
    ，惟否認有何竊盜犯行，辯稱其係聽從老闆吳榮豐之指示，
    至系爭土地上協助被告庚○○進行整地，並有要求被告庚○○出具合法文件等語；被告癸○○固坦承有在系爭土地上挖
    掘土方，惟否認有何竊盜犯行，辯稱其係受僱於被告庚○○
    至系爭土地挖掘土方，再雇用被告丑○○、己○○到場協助
    ，有要求被告庚○○出示合法文件等語；被告丑○○、己○○亦坦承有在系爭土地上整地，但均否認有何竊盜犯行，辯
    稱係受僱於被告癸○○，聽聞被告癸○○所述係屬合法整地
    等語，被告乙○○、壬○○固坦承在系爭土地上出現，惟均
    否認有何竊盜犯行，均辯稱當日是相約去系爭土地上釣魚等
    語。
五、經查：
  (一)按所謂竊盜，必須行為人具備意圖不法所有之主觀要件，以
    及客觀上有乘人不知，將他人支配下之物，移歸自己實力支
    配之下之客觀竊取行為。然觀之本件被告甲○○與告訴人戊○○簽立之土地租賃契約書（警卷第一五二頁），雙方約定
    告訴人所有之系爭土地自九十五年七月十八日起至九十八年
    九月十七日止，共計三年二月出租予被告甲○○從事養殖業
    ，並同意自九十五年七月十八日起予被告甲○○二個月不計
    租金之進行期間，足徵告訴人於出租時業已明知被告甲○○
    承租系爭土地係為從事養殖業，出租期間被告甲○○亦會進
    行整地作業至明。是以，被告甲○○為整地事宜進行土方挖
    掘應屬整地之範疇
  (二)整地當會產生多餘土方或廢土之情形，至就此整地所產生之
    土方如何處置，告訴人與被告甲○○於土地租賃契約書中僅
    約定「本約土地未經甲方（戊○○）同意，乙方（甲○○）
    不得將土地及其地上物全部或一部分轉租、出借、頂讓，或
    以其他變相方法由他人使用」以及第六條「本約土地不得供
    非法使用，或存放危險物品影響公共安全」，然該條所謂之
    土地、地上物，是否包含整地所產生之土方或廢土等，而將
    整地所產生之土方交由他人處置是否該當於供他人非法使用
    ，尚須探求締約當事人於訂約當時之真意，雖告訴人戊○○
    於九十五年八月二日警詢時證稱依前開契約第一條規定只能
    從事養殖業，另有前開第五條之約定以及第六條之約定，但
    並未明確證述訂約當時就前開第五條、第六條之約定解釋為
    何，而告訴人戊○○於偵查中並未到庭證述，經本院二次依
    法傳訊亦無正當理由不到庭，經囑警拘提未獲，以致無法傳
    訊告訴人戊○○以釐清前開條文約定之真意，再者，質之受
    告訴人委任之告訴人代理人即證人子○○於本院審理時到庭
    證稱訂立前開契約時，並未在場，亦未曾至系爭土地過，僅
    於案發後陪同告訴人與被告甲○○進行協調等語，而依其所
    提出之協調會議紀錄（本院卷(三)第五二頁），亦未提及前開
    契約第五條、第六條之解釋，更未說明告訴人對於被告甲○○整地所產生之土方如何處置之疑義，因此，告訴人於訂約
    當時對於被告甲○○在系爭土地上整地所產生之土方如何處
    置之情，究竟為何種意思表示，實無法得知，尚難以被告甲○○有合於契約約定之整地行為，並將整地所產生之土方交
    由他人處置，即認被告甲○○有不法所有之意圖而竊取土方
    之行為。
  (三)雖被告甲○○於九十七年八月一日為警查獲後，仍繼續在系
    爭土地進行整地事宜，並於同年八月七日再為警查獲，然告
    訴人戊○○於九十七年八月二日為警傳喚前往警局製作筆錄
    時，並未明確表示就被告甲○○進行整地後所產生之土方應
    如何處置，事後亦僅以存證信函通知被告甲○○於二日內出
    面說明土地使用狀況，亦未立即於案發後至系爭土地上確認
    被挖掘土石之數量，更未認被告甲○○確有涉嫌盜取其所有
    之土方因而終止雙方之土地承租契約，業經證人子○○證述
    無訛以及證人所提出之存證信函可參（本院卷(三)四八至五０
    頁），足徵倘若被告甲○○整地及處理土方之行為，有違反
    雙方契約之約定，告訴人戊○○理應會積極禁止被告甲○○
    繼續整地，或商討土方處置之疑義，卻未如此為之，實與一
    般財產所有人對於自己財產管理之權利主張有所不同，換言
    之，被告甲○○於出租人未明確禁止其繼續整地而終止契約
    ，在契約有效之情形下，繼續在系爭土地上進行整地工作，
    於法並無違誤，亦難遽認被告甲○○有不法意圖。
  (四)再徵之被告甲○○承租系爭土地乃為從事養殖，而養殖池之
    深度係以堤頂向下三公尺以內為限，此有臺南市政府九十七
    年七月七日南市建農字第０九七四一０三八三三０號函在卷
    可按（本院卷(三)第八０至八四頁），而依公訴人所提出之證
    據方法以及告訴人戊○○及證人子○○所為之證述，並無法
    得知系爭土地出租前後，土方量有何差異或地表有何不同，
    設若系爭土地於出租前係平整之土地，若欲開挖為養殖池，
    依系爭土地之面積共計五萬餘平方公尺，向下開挖三公尺，
    則可能產出之土方高達十五萬餘立方公尺，則整地後必定產
    生大量土方，因此，被告甲○○進行整地後，就整地所產生
    之土方，乃尋覓合法之土石堆置場堆置土石，此有被告甲○○與博全工程開發有限公司（下簡稱博全公司）所簽立之營
    造工程剩餘土石方資源堆置同意書在卷可稽（警卷第一四七
    至頁），而博全公司乃經營一般廢棄物之清除處理及事業廢
    棄物之清除處理業務，此有臺南市政府九十六年五月二十一
    日南市建商字第０九六００四七六九一０號函檢送之營利事
    業登記抄本在卷可稽（本院卷(一)第二一二至二一六頁），雖
    博全公司於九十六年十一月二十七日以博工土土字第九六一
    一二七０一號函覆本院被告甲○○進行挖土作業時並未依約
    告知博全公司，清運車輛亦屬被告甲○○自行調派等語（本
    院卷(二)第一二七頁），然據證人即查獲現場之曳引砂石車司
    機謝坤宏、陳杉成、姜榮鴻、謝耀德、黃致貴等人於警詢均
    證述係依博全公司開立之砂土運送單前往系爭土地上載運砂
    土，運費係向博全公司請領等語，因此，被告甲○○將整地
    所產生之土方交由合法之土石堆置場處置，亦合乎常情而無
    不當或違法之處。
  (五)另查，據公訴人所指被告甲○○等人於九十五年八月一日查
    獲當時竊取土方二千多立方公尺，於同年八月七日查獲時竊
    取土方一千多立方公尺，究係被告甲○○委託整地之被告庚○○、癸○○以及其等聘僱之被告辛○○、丑○○、己○○
    係挖掘何筆土地所產生之土石量，挖掘之深度、範圍有無超
    乎前揭行政院農業委員會「農業用地容許做農業設施使用審
    查辦法」之水產養殖設施許可使用細目規定「養殖池」之深
    度，或與一般從事養殖事業所開挖養殖池之範圍、方法有何
    不同，均無提出相關證據可資證明，告訴人戊○○及證人子
    ○○亦未證述系爭土地於出租前後之差異性，因此，單以客
    觀之挖掘土方數量，相較於系爭土地面積高達五萬餘平方公
    尺，本件挖掘之土方數量非鉅，不足以此遽認被告甲○○有
    竊取土方之行為。
  (六)查被告甲○○承租系爭土地後，乃以新臺幣一百萬元之代價
    交由被告庚○○負責整地，當時被告甲○○有出具系爭土地
    之承租契約書以及合法土石堆置場之同意書予之，並同意由
    被告庚○○全權處理整地後所挖掘到之土方，亦據證人即被
    告甲○○於本院證述明確，因此，被告庚○○依與被告甲○○之口頭約定在合法承租之系爭土地上進行整地，並將挖掘
    出之土方移交砂石車送往合法堆置場堆置，亦與竊盜之構成
    要件有間，且依公訴人所舉之證據，砂石車均係博全公司聘
    僱，亦不能證明被告庚○○有聘僱砂石車將所挖取之土石載
    運至博全公司以外之他處販售牟利之行為。
  (七)另參以被告甲○○將系爭土地交由被告庚○○負責整地後，
    被告庚○○接洽智顯企業有限公司，經由該公司負責人吳榮
    豐指派受僱人即被告辛○○前往系爭土地協助整地，當時有
    看見被告庚○○出示文件而確認整地之合法性，被告辛○○
    在現場乃聽從被告庚○○之指示，費用則由吳榮豐給付，再
    由被告庚○○與吳榮豐結算等情，業據證人即被告庚○○、
    證人吳榮豐於本院審理時證稱無誤，另衡之被告辛○○乃單
    純受僱於吳榮豐，因受指示前往系爭土地協助整地，亦非向
    被告庚○○領取報酬，因此，難認被告辛○○有何不法所有
    之意圖而竊取土方。
  (八)第參以被告癸○○乃經由被告庚○○之介紹，前往系爭土地
    為被告甲○○進行整地，被告癸○○再聘僱被告丑○○、己○○到場協助整地，其中被告丑○○、己○○乃聽從被告癸○○之指示，事前均有確認在系爭土地整地是否合法等情，
    業據證人即被告庚○○、癸○○於本院審理時證述明確，因
    此，被告癸○○、丑○○、己○○乃單純受僱前往系爭土地
    整地，並無其他積極證據證明其等有何不法意圖竊取土方，
    而難以被告庚○○、辛○○、癸○○、丑○○、己○○於查
    獲時在場，即認其等有竊盜之犯行。
  (九)被告乙○○、壬○○雖於九十五年八月七日查獲時在場，但
    其中被告乙○○乃被告甲○○之友人，受被告甲○○之央託
    前往系爭土地監督整地事宜，當然包含監督整地所產生土方
    之處置，此業據證人即被告甲○○在場證述明確，而被告壬○○與被告乙○○係朋友關係，一同前往系爭土地協助監督
    整地事宜，亦屬常情，則在無積極證據證明被告甲○○有何
    不法所有意圖竊取土方之行為，已見前述，自難以被告乙○○、壬○○受被告甲○○之委託前往系爭土地監督整地事宜
    ，即認其二人有竊盜犯行至明。
  (十)綜上所述，公訴人認被告甲○○等八人涉犯刑法第三百二十
    一條第一項第四款結夥三人加重竊盜罪嫌所憑之證據資料，
    經本院調查證據結果，並不能證明被告八人有何不法所有之
    意圖以及有何客觀上竊取之行為，此外，復無其他積極證據
    可資證明被告八人確有公訴人所指犯行，則按犯罪事實應以
    證據為其認定基礎，如積極證據不足以證明被告犯罪，而依
    調查所得資料，在一般生活經驗上尚非不得另為其他有利被
    告之推定，本於罪疑惟輕法則，均應依法為無罪判決之諭知
    。
六、被告寅○○因通緝中，另行審結。
據上論斷，應依刑事訴訟法第三百零一條第一項，判決如主文。
本案經檢察官丙○○到庭執行職務。
中    華    民    國    97    年    8     月    18    日
                  刑事第十一庭   法  官  黃欣怡
以上正本證明與原本無異。
如不服本判決應於收受本判決後10日內向本院提出上訴書狀，並
應敘述具體理由。如未敘述上訴理由者，應於上訴期間屆滿後20
日內向本院補提理由書狀（均須按他造當事人之人數附繕本）「
切勿逕送上級法院」。
                                 書記官  陳怡吟
中    華    民    國    97    年    8     月    18    日
附表：被告甲○○向告訴人承租之土地
┌─┬───────────┬────┬─────────┐
│  │ 地                號 │地    目│面積（平方公尺）  │
├─┼───────────┼────┼─────────┤
│1 │臺南市○○區○○段573 │養      │8,192.27          │
│  │地號                  │        │                  │
├─┼───────────┼────┼─────────┤
│2 │同段574地號           │養      │16,103.41         │
├─┼───────────┼────┼─────────┤
│3 │同段575地號           │養      │7,549.79          │
├─┼───────────┼────┼─────────┤
│4 │同段576地號           │養      │7,123.1           │
├─┼───────────┼────┼─────────┤
│5 │同段577地號           │養      │11,185.86         │
├─┴───────────┴────┼─────────┤
│ 五筆土地面積合計                   │50,154.43         │
└──────────────────┴─────────┘


司法院資訊處製作；財團法人民間司法改革基金會備份。
